【裁判字號】    92,重訴,114
【裁判日期】    920515
【裁判案由】    給付借款
【裁判全文】
臺灣臺南地方法院民事判決  九十二年度重訴字第一一四號
    原      告  台南縣北門鄉農會
    法定代理人  丙○○
    訴訟代理人  甲○○
    被      告  丁○○○
                戊○○
                乙○○
右當事人間請求給付借款事件，本院判決如左：
    主    文
被告應連帶給付原告新台幣陸佰萬元，及自民國九十一年九月二十九日起至清償日止
，按年息百分之七．六計算之利息，並自民國九十一年十月三十日起至九十二年四月
二十九日止，按上開利率百分之十，自民國九十二年四月三十日起至清償日止，按上
開利率百分之二十計算之違約金。
訴訟費用由被告連帶負擔。
本判決於原告以新台幣貳佰萬元供擔保後，得假執行。
    事    實
甲、原告方面：
一、聲明：請求為判決如主文第一項所示及願提供擔保請准宣告假執行。
二、陳述：
    (一)被告丁○○○於民國（下同）八十六年十月二十九日邀同其餘被告戊○○、乙○○為連帶保證人，向原告借款新台幣（下同）六百萬元，約定於九十一年十
      月二十九日清償，利息按原告基本放款利率加碼年息百分之○．六按月計付，
      並同意於原告調整基本放款利率時隨同調整；至於加碼年息，同意由原告於每
      年六月及十二月按照放款利率加碼標準重新核算加碼碼數後於次月繳息日起調
      整。逾期付息或到期未履行債務時，除按放款利率付息外，自逾期之日起六個
      月以內加放款利率百分之十，逾期六個月以上者，其超過六個月部分加放款利
      率百分之二十計付違約金。
    (二)詎被告於上開借款屆期不為清償，僅繳至九十一年九月二十八日止之利息，本
      金均未清償，迭經催討無效，依法被告自應負連帶給付責任，並應連帶給付自
      九十一年九月二十九日起至清償日止之遲延利息及逾期違約金。爰依消費借貸
      及連帶保證之法律關係，請求判決如訴之聲明所示。
三、證據：提出借款申請書、借據各一紙、約定書三紙、支出傳票、收入傳票各一紙
    、活期儲蓄存款取款憑條二紙、放款分戶卡二紙、放款利率調整對照表、放款歸
    戶及保證歸戶卡四紙、擔保借款明細表、他項權利證明書、抵押權設定契約書各
    一份、他項權利變更契約書三份及戶籍謄本二份等為證。
乙、被告戊○○、乙○○方面
一、聲明：請求判決原告之訴駁回。
二、陳述：
    (一)對於借據上連帶保證人欄之簽名及印章不爭執。
    (二)被告戊○○、乙○○係分別於七十八年十月十六日及八十年二月五日與原告訂
      立約定書，辦理對保，本件借款在八十六年十月二十九日，原告時隔已久始向
      被告請求給付借款。
    (三)系爭借款有以被告丁○○○所有坐落台南縣北門鄉○○○段二重港小段九八七
      之二一七、九八七之七地號土地設定抵押權以供擔保，原告應先就抵押物拍賣
      受償，不足額始能向被告求償。
三、證據：提出土地登記簿謄本一份為證。
丙、被告丁○○○未於言詞辯論期日到場，亦未提出書狀作何聲明或陳述。
    理    由
一、本件被告丁○○○經合法通知，未於言詞辯論期日到場，核無民事訴訟法第三百
    八十六條各款所列情形，爰依原告聲請，由其一造辯論而為判決。
二、原告起訴主張：被告丁○○○於八十六年十月二十九日邀同被告戊○○、乙○○
    為連帶保證人，向原告借款六百萬元，約定於九十一年十月二十九日清償，利息
    按原告基本放款利率加碼年息百分之○．六按月計付，並同意於原告調整基本放
    款利率時隨同調整，逾期付息或到期未履行債務時，除按放款利率付息外，自逾
    期之日起六個月以內，按放款利率百分之十，超過六個月部分，按放款利率百分
    之二十計付違約金。詎被告僅繳息至九十一年九月二十八日，且屆期不為清償，
    爰依消費借貸及連帶保證之法律關係，請求判決如訴之聲明所示。被告戊○○、
    乙○○對於在借據連帶保證人欄之簽名及印章固不爭執，惟另以渠二人係分別於
    七十八年十月十六日及八十年二月五日與原告訂立約定書，辦理對保，本件借款
    在八十六年十月二十九日，原告時隔已久始向被告請求給付借款。又被告丁○○○就系爭借款有供擔保之抵押不動產，原告應先就抵押物拍賣受償，不足額始能
    向被告求償等語置辯。
三、原告主張被告丁○○○邀同被告戊○○、乙○○為連帶保證人，向原告借款六百
    萬元，約定清償期為九十一年十月二十九日，並約定利息按原告基本放款利率加
    碼年息百分之○．六按月計付，同意隨同基本放款利率調整而調整，逾期付息或
    到期未履行債務時，除按放款利率付息外，自逾期之日起六個月以內按放款利率
    百分之十，超過六個月部分按放款利率百分之二十計付違約金。詎被告僅繳息至
    九十一年九月二十八日，且屆期未清償等情，業據提出借據一紙、約定書三紙、
    支出傳票、收入傳票各一紙、活期儲蓄存款取款憑條二紙、放款分戶卡二紙、放
    款利率調整對照表等為證，並為被告戊○○、乙○○所是認，堪認原告此部分主
    張為真實。
四、按保證契約為債權人與保證人間締結之契約，於主債務人不履行債務時，保證人
    即負代為履行之責任，為民法第七百三十九條所明定。又連帶保證為保證人與主
    債務人連帶負債務履行責任之保證，具有連帶債務之性質，依民法第二百七十三
    條第一項之規定，債權人得對債務人中之一人或數人或其全體，同時或先後請求
    全部或一部之給付。故債權人自得先向保證人為全部之請求，連帶保證人並無先
    訴抗辯權。是以債權人與連帶保證人成立保證契約後，連帶保證人對債權人所負
    之責任，與主債務人並無二致。被告戊○○、乙○○雖以渠等係分別於七十八年
    十月十六日及八十年二月五日即與原告立約定書，辦理對保，原告時隔已久始為
    本件請求，且未先就抵押物拍賣受償云云，資為抗辯。惟查，本件六百萬元之借
    款日期在八十六年十月二十九日，有原告提出同日書立之借據、放款支出傳票、
    收入傳票各一紙及被告丁○○○取款憑條二紙附卷可佐，被告戊○○、乙○○既
    自認在借據連帶保證人欄親自簽名蓋印，該借據復明確記載借款金額、借款期間
    、約定利息及違約金之計算方法，是渠二人對本件借款所負之連帶保證責任知之
    甚明，且應與主債務人即被告丁○○○負同一清償責任，被告丁○○○既屆清償
    期未予清償，原告本於消費借貸及連帶保證之法律關係，請求被告連帶給付借款
    及其利息、違約金，揆諸前揭法律之規定，自屬有據。又本件借款僅繳息至九十
    一年九月二十八日，亦為被告戊○○所是認，且至九十一年十月二十九日始屆清
    償期，被告既屆期未清償，原告於九十二年一月二十三日聲請本院對被告三人核
    發支付命令，尚非「時隔已久未請求」，亦未罹民法第一百二十五條所定十五年
    之消滅時效，被告戊○○、乙○○所辯，洵無可採。
五、從而，原告本於消費借貸及連帶保證之法律關係，請求被告連帶給付六百萬元，
    及自九十一年九月二十九日起至清償日止，按年息百分之七．六（即原告當時之
    牌告放款利率）計算之利息，並自九十一年十月三十日起至九十二年四月二十九
    日止，按上開利率百分之十，自九十二年四月三十日起至清償日止，按上開利率
    百分之二十計算之違約金，為有理由，應予准許。
六、原告陳明願供擔保，聲請宣告假執行，核無不合，爰酌定相當擔保金額准許之。
七、結論：本件原告之訴為有理由，依民事訴訟法第三百八十五條第一項前段、第八
    十五條第二項，第三百九十條第二項，判決如主文。
中      華      民      國    九十二    年      五      月      十五    日
                                臺灣臺南地方法院民事第三庭
~B法      官  林逸梅
右為正本係照原本作成
如對本判決上訴，須於判決送達後廿日內向本院提出上訴狀
中      華      民      國    九十二    年      五      月      十五    日
~B法院書記官  魏芝雯


司法院資訊處製作；財團法人民間司法改革基金會備份。
